【裁判字號】    95,訴,100
【裁判日期】    950630
【裁判案由】    侵權行為損害賠償
【裁判全文】
臺灣宜蘭地方法院民事判決               95年度訴字第100號
原      告  甲○○
被      告  乙○○
訴訟代理人  曾文杞律師
上列當事人間請求侵權行為損害賠償事件，本院於民國95年6月
16 日言詞辯論終結，判決如下：
    主  文
原告之訴駁回。
訴訟費用由原告負擔。
    事實及理由
一、原告起訴主張：被告於民國90年11月中旬某日，購得不銹鋼
    材質之自動油炸機、滾粉機、雙槽油炸機、五孔可樂機、立
    式舉料機及滾漿機槽、切菜機各一台，而上開機器為原告所
    有遭竊之贓物，被告於買受後藏放於位於宜蘭縣冬山鄉得安
    村97巷 7號工廠附近之香蕉園內，被告乙○○涉及贓物罪，
    經臺灣宜蘭地方法院93年度羅簡字第64號簡易判決乙○○故
    買贓物，處拘役40日在案。因被告贓物不法行為致原告所有
    上開切菜機一台被乙○○出售，其餘機具 6台則因遭不當搬
    移放置香蕉園，於戶外風吹日曬已不能使用，致生損失新臺
    幣（下同）1,200,000 元，請求被告賠償等語。並聲明：被
    告應給付原告1,200,000元。
二、被告則以：被告乙○○固因購買不銹鋼材質之自動油炸機、
    滾粉機、雙槽油炸機、五孔可樂機、立式舉料機及滾漿機槽
    各一台之贓物而犯罪，經宜蘭地方法院93年度羅簡字第64號
    簡易判處拘役40日，惟原告所失竊之物品均已於查獲當時交
    由警方保管，原告並未因被告之行為受有損害。況本件發生
    於92年10月以前，距原告95年3月23日起訴時，已逾2年之時
    效，原告縱有損害賠償請求權亦因 2年間不行使而消滅等語
    ，資為抗辯。並聲明：原告之訴駁回。
三、原告主張被告於90年11月中旬某日，購得之不銹鋼材質之自
    動油炸機、滾粉機、雙槽油炸機、五孔可樂機、立式舉料機
    及滾漿機槽各一台，上開機器為原告所有遭竊之贓物，被告
    於買受後藏放於位於宜蘭縣冬山鄉得安村97巷 7號工廠附近
    之香蕉園內，被告嗣後因贓物罪經臺灣宜蘭地方法院羅東簡
    易庭判處拘役40日等情，為兩造所不爭執，並經本院調閱93
    年度羅簡字第64號卷宗（含92年度偵字第2432號、93年度偵
    字第570號偵查卷宗）核閱無誤，自堪信為真實。
四、得心證之理由：
    本件兩造爭執事項為：被告是否有故買原告所有之切菜機一
    台？原告主張被告故買贓物造成損害是否有理由？若認為有
    理由，則原告請求被告給付賠償金額，是否合理？原告損害
    賠償請求權是否已罹於時效？茲分敘如下：
（一）按當事人主張有利於己之事實者，就其事實有舉證之責任
      ，民法第 277條前段定有明文。又按時效完成後，債務人
      得拒絕給付，民法第144條第1項定有明文，是時效完成後
      ，即發生債務人得為拒絕給付之抗辯，於訴訟中債務人行
      使此抗辯權時，自應為債權人敗訴之判決。次按民法第19
      7條第1項規定：因侵權行為所生之損害賠償請求權，自請
      求權人知有損害及賠償義務人時起， 2年間不行使而消滅
      。自有侵權行為時起逾10年者，亦同。又侵權行為損害賠
      償請求權之時效期間，不以賠償義務人經檢察官起訴或法
      院判決有罪之時為起算點（最高法院民事庭61年12月 6日
      決議、84年度上易字第144號判決參照）。
（二）本件原告雖主張被告有購買其所有失竊之切菜機一台，然
      此為被告所否認，而依92年度偵字第2432號偵查卷內贓物
      認領保管收據所載，於被告處查獲之贓物僅有油炸機一台
      、滾粉機一台、雙槽油炸機一台、五孔可樂機一台、立式
      舉料機一台及滾漿機槽一台（見92年度偵字第2432號卷第
      24頁），並未查獲有切菜機，而原告又未能舉證證明被告
      確有故買上開切菜機之行為，則原告此部分之主張，自不
      足採。
（三）本件原告所有之油炸機、滾粉機、雙槽油炸機、五孔可樂
      機、立式舉料機及滾漿機槽，係於90年10月遭竊，而經原
      告於90年12月在被告之易泰舊貨行旁發現其失竊之上開機
      器，原告並於90年12月 6日至警局製作偵訊筆錄在卷（見
      92 年度偵字第2432號卷第5頁），此為兩造所不爭執，則
      可知被告故買贓物之侵權行為發生之時點，應為90年10月
      中至90年12月間。原告雖主張其於報案時並不知犯罪嫌疑
      人為何人，當時發現被告乙○○時，乙○○並不承認，直
      到95年 3月才知道被告乙○○被判決有罪云云。然查，原
      告於90年12月 6日製作偵訊筆錄時，已表明「經警方及易
      泰舊貨行老闆乙○○共同會勘，在工廠旁的空地發現一堆
      廢鐵及機具，裡面有六件機具是我失竊的‧‧‧要提出告
      訴」等語（見92年度偵字第2432號卷宗第 6頁），可知當
      時原告已可知悉犯罪嫌疑人為被告，原告雖主張當時還沒
      有辦法認定係乙○○所為，然原告於92年 6月26日至警局
      製作偵訊筆錄時，經警詢問「經乙○○當面指認該批機器
      係游松學以廢鐵名義出售予乙○○，是否要提出告訴」時
      亦陳述「當時是我要向乙○○購買食品機器，乙○○才帶
      我至其舊貨行旁之香蕉園內看機器‧‧‧乙○○明知該批
      機器係堪用並非廢鐵，所以我要向乙○○提出竊盜告訴」
      等語（見92年度偵字第2432號卷第 7頁），故可知原告至
      少於92年 6月26日製作筆錄當時，即已明確知悉竊盜或贓
      物罪犯罪嫌疑人為被告及訴外人游松學，故原告主張其於
      95年3月始知悉犯罪嫌疑人云云，顯不足採。
（四）原告於本院審理時自認：「90年12月找到時有看到機器，
      當時就發現有損害，我本來要領回，但是派出所說是物證
      ，無法領回」等語（見本院卷第26頁），可知原告於90年
      12月即已知悉損害之發生。綜上，原告既至少於92年 6月
      26日即知犯罪嫌疑人為被告，且於90年12月即已知悉損害
      ，則原告於95年 3月27日始提起本件訴訟，自已罹於時效
      ，被告以原告之損害賠償請求權已經罹於時效抗辯，自屬
      有據。至原告雖主張於95年 3月始知悉判決被告有罪，然
      查，是否知有損害及賠償義務人，不以經檢察官起訴或法
      院判決有罪之時為起算點，已如前述，從而，原告主張於
      95年3月始知悉犯罪嫌疑人為被告云云，即不足採。
五、從而，原告既至少於92年 6月26日即已知悉犯罪嫌疑人及知
    有損害，則原告逾 2年始提出損害賠償訴訟，被告據以提出
    時效抗辯，為有理由，是原告主張依侵權行為法律規定請求
    被告給付如訴之聲明之金額，為無理由，應予駁回。又因本
    案事證已臻明確，兩造其餘主張陳述及舉證，均毋庸再予審
    酌，附此敘明。
六、結論：本件原告之訴為無理由，應依民事訴訟法第78條，判
    決如主文。
中    華    民    國    95    年    6     月    30    日
                  臺灣宜蘭地方法院民事庭
                      法  官  鄭貽馨
正本與原本無異。
如不服本判決應於判決送達後20日內提出上訴狀（須附繕本）。
中    華    民    國    95    年    7     月    3     日
                      書記官  陳蒼仁


司法院資訊處製作；財團法人民間司法改革基金會備份。
